臺灣橋頭地方法院刑事判決
110年度交訴字第18號
公  訴  人  臺灣橋頭地方檢察署檢察官
被      告  林炳南



指定辯護人  本院公設辯護人李佩娟
上列被告因過失致死案件，經檢察官提起公訴（110年度偵字第6
15號、第1376號），嗣被告於準備程序中就被訴事實為有罪之陳
述，經告知簡式審判程序之旨，並聽取被告與公訴人之意見後，
合議庭裁定由受命法官獨任進行簡式審判程序，判決如下：
    主  文
林炳南犯過失致人於死罪，處有期徒刑拾月。
    事  實
一、林炳南於民國109 年12月6 日上午8 時32分許，駕駛車牌號
    碼00-0000 號自用小客車（下稱甲車），自高雄市○○區○○路0
    0○00號騎樓由南往北方向倒車時，本應注意汽車倒車時，應
    顯示倒車燈光或手勢後，謹慎緩慢後倒，並應注意其他車輛
    及行人，且應注意起駛前應顯示方向燈，並注意前後左右有
    無障礙或車輛行人，讓行進中之車輛行人優先通行，而依當
    時天候晴、日間自然光線、柏油路面乾燥無缺陷、無障礙物
    、視距良好等情狀，並無不能注意之情事，竟疏未注意及此
    ，貿然自上址騎樓起駛倒車進入竹寮路，適康家豐騎乘車牌
    號碼000-000 號普通重型機車（下稱乙車），沿竹寮路由西往
    東方向行駛至該處，見狀閃避不及，兩車因而發生碰撞，致
    康家豐人車倒地並受有頭部外傷、顱腦損傷等傷害，經送長
    庚醫療財團法人高雄長庚醫院（下稱長庚醫院）急救，仍於
    同日9時43分因中樞神經性休克不治死亡。嗣經警據報後到
    場處理，林炳南於偵查犯罪之警察機關尚未知肇事人為何人
    時，主動向到場處理之員警坦承肇事，自首而願接受裁判，
    因而查悉上情。
二、案經康家豐配偶陳麗綿訴由高雄市政府警察局仁武分局報告
    臺灣橋頭地方檢察署檢察官偵查起訴。
    理  由
壹、程序事項
　　除被告所犯為死刑、無期徒刑、最輕本刑為3 年以上有期徒
    刑之罪或高等法院管轄第一審案件者外，於前條第1 項程序
    進行中，被告先就被訴事實為有罪之陳述時，審判長得告知
    被告簡式審判程序之旨，並聽取當事人、代理人、辯護人及
    輔佐人之意見後，裁定進行簡式審判程序，刑事訴訟法第27
    3 條之1 第1 項定有明文。本案被告林炳南所犯屬法定刑為
    死刑、無期徒刑、最輕本刑為3 年以上有期徒刑以外之罪，
    渠於準備程序時就被訴事實為有罪之陳述【見院卷第136頁
    】，經告知簡式審判程序要旨並聽取當事人意見，經被告同
    意適用簡式審判程序後，本院亦認無不得或不宜改依簡式審
    判程序進行之處，爰依刑事訴訟法第273 條之1 第1 項規定
    裁定進行簡式審判程序，合先敘明。又簡式審判程序之證據
    調查，依刑事訴訟法第273 條之2 規定，不受同法第159 條
    第1 項、第161 條之2 、第161 條之3 、第163 條之1 及第
    164 條至第170 條規定之限制，附此說明。
貳、實體事項
一、認定犯罪事實所憑之證據及理由
　㈠上揭犯罪事實，業據被告於偵查及審理中坦承不諱【見偵一
    卷第15頁至第16頁、院卷第34頁、第147頁】，並經證人即
    被害人康家豐配偶陳麗綿證述明確【見警卷第7頁至第9頁、
    相卷第115頁至第117頁】，復有高雄市政府警察局仁武分局
    處理相驗案件初步調查暨報驗書、臺灣橋頭地方檢察署相驗
    屍體證明書、長庚醫院診斷證明書、道路交通事故現場圖、
    道路交通事故報告表㈠、㈡-1、道路交通事故談話紀錄表、現
    場照片、監視器翻拍照片、後車行車紀錄器拍攝畫面擷圖、
    證號查詢汽車駕駛人、甲車及乙車車牌號碼查詢汽車車籍資
    料、相驗筆錄、臺灣橋頭地方檢察署檢驗報告書、本院勘驗
    監視器及行車紀錄器錄影畫面之筆錄及擷圖在卷可稽【見警
    卷第11頁、第15頁、第17頁、第21頁、第23頁至第26頁、第
    27頁至第28頁、第39頁至第53頁、第55頁至第59頁、第61頁
    至第65頁、第77頁、第79頁、第89頁、第113頁、第127頁至
    第138頁、院卷第38-1頁至第38-11頁、第78頁至第80頁】，
    足認被告任意性白白與事實相符，堪予採信。
　㈡按汽車倒車時，應顯示倒車燈光或手勢後，謹慎緩慢後倒，
    並應注意其他車輛及行人；行車起駛前應顯示方向燈，注意
    前後左右有無障礙或車輛行人，並應讓行進中之車輛行人優
    先通行，道路交通安全規則第89條第1 項第7 款、第110 條
    第1 項第2 款分別定有明文。查被告領有普通小客車駕駛執
    照，有上開證號查詢汽車駕駛人資料在卷可按，其對於道路
    交通安全規則應知之甚詳。復衡案發當時天候晴、日間自然
    光線、柏油路面乾燥無缺陷亦無障礙物，且視距良好等情，
    亦有前引道路交通事故調查報告表㈠在卷可按，並無不能注
    意之情事；被告駕駛甲車自高雄市○○區○○路00○00號騎樓由
    南往北方向倒車，並以此方式起駛進入竹寮路，其自應遵守
    前揭交通安全規則之規定，然其疏未注意及此，貿然倒車起
    駛進入竹寮路，致被害人康家豐騎乘乙車見狀閃避不及，因
    而發生碰撞，肇致交通事故發生，被告確有違反前揭注意義
    務之過失甚明。再者，本案經送高雄市政府交通局車輛行車
    事故鑑定委員會鑑定之結果，認被告倒車未注意其他車輛及
    行人，為肇事原因，有該會110 年11月1 日高市車鑑字第11
    070705900 號函暨檢附之鑑定意見書【見院卷第89 頁至第9
    2頁】在卷可佐，益徵被告就本案車禍之發生應有此部分之
    過失責任甚明。又被害人因本案交通事故，受有頭部外傷、
    顱腦損傷等傷害，經送醫急救，仍於同日9時43分因中樞神
    經性休克不治死亡之事實，有上揭診斷證明書及相驗屍體證
    明書附卷可憑，是被害人死亡結果與被告之過失行為間具有
    相當因果關係，至為顯明。
  ㈢綜上所述，本案事證明確，被告上開犯行堪以認定，應依法
    論科。
二、論罪科刑
　㈠核被告所為，係犯刑法第276條之過失致人於死罪。又被告於
    肇事後，主動向到場處理員警坦承其為肇事者，並願接受裁
    判，符合自首要件，有道路交通肇事人自首情形紀錄表附卷
    可考【見警卷第31頁】，爰依刑法第62條規定，減輕其刑。
　㈡爰依據行為人之責任為基礎，審酌被告疏未遵守道路交通規
    則而肇致本件交通事故，致被害人喪失寶貴性命，使告訴人
    及被害人家屬痛失親人，所生危害既深且鉅，又迄未與告訴
    人及被害人親屬達成和解或調解；惟念及被告犯後坦承犯行
    ，且被告未曾因故意犯有期徒刑以上之罪，此有臺灣高等法
    院被告前案紀錄表存卷可參【見院卷第161頁】，素行良好
    ，兼衡被告年近70歲，其於本案審理期間罹有腸沾黏阻塞、
    輸入環徵候群併腸壞死、急性胰臟炎之身體狀況，此有長庚
    醫院診斷證明書附卷可佐【見院卷第139頁、第141頁】，以
    及其自陳初中畢業之智識程度、目前無業無收入，家庭經濟
    狀不佳【見院卷第157頁】等一切情狀，量處如主文所示之
    刑。
　㈢至於辯護人雖請求本院為緩刑之宣告，然被告既未與告訴人
    及被害人家屬達成和解或調解，迄今亦未賠償其等任何損害
    ，尚難認其已深知警惕而無再犯之虞，故不予宣告緩刑。
據上論斷，應依刑事訴訟法第273條之1第1項、第299條第1項前
段，判決如主文。
本案經檢察官陳靜宜提起公訴，檢察官王聖豪、陳盈辰到庭執行
職務。
中　　華　　民　　國　　111 　年　　7 　　月　　1　　日
              刑事第二庭      法  官 姚怡菁      
以上正本證明與原本無異。
如不服本判決應於收受送達後20日內向本院提出上訴書狀，並應
敘述具體理由；如未敘述上訴理由者，應於上訴期間屆滿後20日
內向本院補提理由書（均須按他造當事人之人數附繕本）「切勿
逕送上級法院」。
中　　華　　民　　國　　111 　年　　7　　月　　1 　　日
                              書記官 楊淳如
附錄本件判決論罪科刑法條：
中華民國刑法第276條
因過失致人於死者，處5年以下有期徒刑、拘役或50萬元以下罰
金。

卷宗標目對照表
一、高雄市政府警察局仁武分局高市警仁分偵字第10973996500號，稱警卷； 二、臺灣橋頭地方檢察署109年度相字第877號卷，稱相驗卷； 三、臺灣橋頭地方檢察署110年度偵字第615號卷，稱偵一卷； 四、臺灣橋頭地方檢察署110年度偵字第1376號卷，稱偵二卷； 五、本院110年度審交訴字第51號卷，稱審交訴卷； 六、本院110年度交訴字第18號卷，稱交訴卷。